【裁判字號】    90,台上,7684
【裁判日期】    901219
【裁判案由】    貪污
【裁判全文】
最高法院刑事判決                                九十年度台上字第七六八四號
      上  訴  人  甲○○
右上訴人因貪污案件，不服台灣高等法院台南分院中華民國九十年四月十六日第二審
更審判決（八十九年度重上更（三）字第三五九號，起訴案號：台灣嘉義地方法院檢
察署八十七年度偵字第二五八六號），提起上訴，本院判決如左：
    主  文
原判決撤銷，發回台灣高等法院台南分院。
    理  由
本件原判決認定：上訴人甲○○原為嘉義縣竹崎鄉公所秘書室工友（於民國八十五年
十月一日退休），係依據法令從事公務之人員，於八十四年三月間，經該公所指派負
責所屬約聘僱人員健保費轉繳中央健康保險局（下稱健保局）業務，因投資蘭花及家
庭需款孔急，竟基於意圖為自己不法所有之概括犯意，自八十四年五月間起，連續將
從該公所出納人員所領取應繳付健保費之竹崎鄉公所公庫支票（其中內含機關補助及
員工自付部分），先後私自持向代理鄉庫之嘉義縣竹崎鄉農會兌領，予以侵占入己，
挪供投資蘭花、其母醫藥費及家庭等開支，迄八十五年七月底止，共計挪用新台幣（
下同）一百一十一萬零八元，詳如原判決附表所載，嗣遲至八十四年十二月二十八日
、八十五年七月四日、七月二十九日、八月九日、九月二十三日，始先後墊繳歸還，
並因此遭健保局核罰滯納金六十六萬一千五百八十一元等情。因而撤銷第一審之科刑
判決，改判仍論上訴人以連續依據法令從事公務之人員侵占公有財物罪，判處有期徒
刑貳年捌月，並宣告褫奪公權參年。固非無見。
惟按：（一）有罪判決書事實之認定與理由之說明必須互相一致，方為合法。倘若事
實之認定與理由之說明不相一致，按諸刑事訴訟法第三百七十九條第十四款後段規定
，自屬判決理由矛盾之當然違背法令。原判決雖認定：上訴人共計挪用一百一十一萬
零八元等情（原判決第二頁第四行及第三頁倒數第六行），並引用原判決附表為上訴
人犯行之說明，惟果原判決附表之記載無誤，依原判決所引用之附表計算，上訴人侵
占之金額應為一百一十四萬零八元。究竟上訴人侵占之金額為若干？原判決事實之認
定及理由之說明與附表之列載，齟齬不一，有判決理由矛盾之違誤。（二）原判決既
認上訴人侵占員工自付健保費部分，係犯侵占職務上持有非公用私有財物罪，又認其
侵占機關補助健保費款項部分係犯侵占公有財物罪，所犯二罪為想像競合犯，應從一
重處斷，則對於侵占公有財物罪與其侵占職務上持有非公用私有財物罪各部分侵占之
款項究為若干，自應分別認定，期使事實明確，始足為適用法律之依據，本院第一次
發回意旨已予指明，且上訴人自八十四年六月至八十五年七月所領取之機關補助健保
費及員工自付款各別數額，亦據嘉義縣竹崎鄉公所八十八年八月二十六日八八嘉竹鄉
財字第八八○○七五一三號函檢送之八十四年五月至八十五年七月間之健保費明細資
料表載明綦詳（見原審上更(一)卷第三十一至三十二頁），原判決仍恝置不理，未詳予
區分，分別載明其數額，而為含混之認定，致上訴人究竟有無侵占公有財物或其金額
若干之事實仍有未明，其瑕疵依然存在，自屬無可維持。上訴意旨執以指摘，為有理
由，應認原判決仍有撤銷發回之原因。
據上論結，應依刑事訴訟法第三百九十七條、第四百零一條，判決如主文。
中      華      民      國     九十     年     十二     月     十九     日
                              最高法院刑事第十一庭
                                  審判長法官  林  增  福
                                        法官  邵  燕  玲
                                        法官  吳  昆  仁
                                        法官  陳  世  雄
                                        法官  惠  光  霞
      右正本證明與原本無異
                                              書  記  官
中      華      民      國     九十     年     十二     月    二十五    日


司法院資訊處製作；財團法人民間司法改革基金會備份。
